【裁判字號】    98,交聲,4494
【裁判日期】    981229
【裁判案由】    交管條例聲異
【裁判全文】
臺灣板橋地方法院交通事件裁定        98年度交聲字第4494號
原處分機關  交通部公路總局臺北區監理所
異  議  人
即受處分人  甲○○
上列異議人即受處分人因違反道路交通管理處罰條例案件，對於
交通部公路總局臺北區監理所於民國98年11月25日以北監自裁字
第裁40-C00000000號所為之處分（原舉發案號為：臺北縣政府警
察局98年10月10日北縣警交大字第C00000000 號）聲明異議，本
院裁定如下：
    主  文
原處分撤銷。
甲○○不罰。
    理  由
一、原處分意旨略以：異議人即受處分人甲○○於民國（下同）
    98年10月10日凌晨3 時10分許，駕駛車牌號碼2E-8230 號自
    用小客車，行經臺北縣五股鄉○○路67號時，因有「汽車駕
    駛人酒精濃度超過規定標準（0.55MG/L以上）」之違規行為
    ，經臺北縣政府警察局蘆洲分局執勤警員以北縣警交大字第
    C00000000 號舉發違反道路交通管理事件通知單（下稱舉發
    通知單）製單舉發，異議人不服舉發向原處分機關陳述意見
    ，原處分機關函請原舉發單位查詢結果，仍認異議人有上開
    違規，嗣經原處分機關於98年11月25日以北監自裁字第裁40
    -C00000000號違反道路交通管理事件裁決書（下稱裁決書）
    ，依道路交通管理處罰條例第35條第1 項第1 款、第24條第
    1 項第2 款（裁決書漏載第24條第1 項第2 款）之規定，裁
    處異議人罰鍰新臺幣（下同）4 萬9 千5 百元，並吊扣駕駛
    執照12個月，及施以道路交通安全講習。
二、聲明異議意旨略以：伊於98年10月9 日晚間11時35分許駕駛
    自用小客車返家途中，於行經臺北縣五股鄉○○路67號處時
    ，與黃明宏所駕駛之車牌號碼9398-DV 號自用小客車發生車
    禍，當時伊因受到驚嚇，未下車查看即駕車返家，之後五股
    德音派出所警員於98年10月10日凌晨3 時許，至伊住處將伊
    帶回警局，當時警員聞到伊身上有酒味，遂不聽伊解釋即逕
    對伊實施酒測，警員說若伊不接受酒測將開立拒測之罰單6
    萬元，伊遂接受酒測，經測得酒精濃度值為0.60MG/L，警方
    即以酒後駕車逃逸之公共危險罪將伊留置警局製作筆錄，當
    時共錄製2 次口供，第一次因警員問伊為何那麼晚返家，伊
    向警員說明係因公司聚餐有飲用一點酒類，為了不致酒後駕
    車，遂於晚間8 時30分許餐會結束後，仍留在公司與同事泡
    茶、聊天，至晚間11時許始開車返家，伊會於上開時、地發
    生車禍係因伊低頭撿拾物品，致未看到前方有車輛經過，當
    看到黃明宏所駕駛之車輛時，又誤踩油門而撞上黃明宏所駕
    駛之車輛，伊駕車返家後，因對先前發生之車禍感到害怕不
    知該如何是好，遂喝了很多酒想讓自己比較好睡，警方卻不
    聽伊解釋，要伊坦承服用酒類，如此即將會對伊從輕發落，
    伊因未曾有酒後駕車更無肇事逃逸之經驗，遂聽從警員建議
    坦承酒後駕車，惟伊非因臨檢或酒後駕車經當場查獲，卻被
    帶回警局實施酒測，警方之行為應不合法，且上開肇事時間
    亦非98年10月10日凌晨3 時10分許，此部分有黃明宏可證明
    ，又伊當天駕駛車輛前，於餐會上僅喝了一點酒，伊又休息
    很久後才駕車返家，酒測值不應高達0.6MG/L 。是以，伊於
    上開時、地確無酒後駕車之違規行為，爰為此聲明異議等語
    。
三、按汽車駕駛人，駕駛汽車經測試檢定有酒精濃度超過規定標
    準者，處1 萬5 千元以上6 萬元以下罰鍰，並當場移置保管
    該汽車及吊扣其駕駛執照1 年；又汽車駕駛人有道路交通管
    理處罰條例第35條第1 項規定之情形者，應接受道路交通安
    全講習，道路交通管理處罰條例第35條第1 項第1 款、第24
    條第1 項第2 款固分別定有明文。惟按法院受理有關交通事
    件，準用刑事訴訟法之規定，道路交通管理處罰條例第89條
    前段定有明文。又按犯罪事實應依證據認定之，無證據不得
    認定犯罪事實，刑事訴訟法第154 條第2 項亦有明定。而刑
    事訴訟法上所謂認定犯罪事實之證據，係指足以認定被告確
    有犯罪行為之積極證據而言，茍積極證據不足為不利於被告
    事實之認定時，即應為有利於被告之認定，更不必有何有利
    之證據，最高法院分別著有29年上字第3105號、30年上字第
    816號判例可資參照。
四、查本件異議人有於98年10月9 日晚間11時35分許，駕駛車牌
    號碼2E-8230 號自用小客車，行經臺北縣五股鄉○○路67號
    處，並與黃明宏所駕駛車牌號碼9398-DV 號自用小客車發生
    車禍，異議人未下車查看即駕車離去，且異議人於98年10月
    10日凌晨3 時10分許，經臺北縣政府警察局蘆洲分局警員測
    得酒精濃度達0.60MG/L之事實，為異議人所不爭執，且經證
    人黃明宏，及證人即為異議人實施酒精濃度測試之警員蘇義
    超於檢察官偵查中證述明確，此業經本院調閱臺灣板橋地方
    法院檢察署98年度偵字第29825 號偵查卷查明屬實，並有臺
    北縣政府警察局蘆洲分局道路交通事故當事人酒精測定紀錄
    表1 紙在卷可稽。惟異議人辯稱：酒測是伊回到家之後才測
    的，伊是晚上11時25分肇事的，警察是凌晨3 時才到伊家中
    找伊的，發生車禍當時伊很害怕，且對方好像也沒有受傷，
    伊也沒有下車查看就開車回家，因為伊很緊張，所以伊回家
    之後就在家中喝酒，警方是之後才到伊家中對伊作酒測等語
    （見臺灣板橋地方法院檢察署98年度偵字第29825 號偵查卷
    第46頁）。經查：
（一）本件異議人駕駛上開自小客車於上揭地點，與黃明宏所駕
      駛之自小客車發生車禍之時間係98年10月9 日23時25分許
      ，當時異議人並未停車，亦未對異議人實施酒測等情，業
      據證人黃明宏於偵查中具結證述：「（問：肇事之後，甲
      ○○是否有停車下來查看？）他有停車，但我的車門被卡
      住，無法下車，在我還未下車前，甲○○就已經開車走掉
      了」、「（問：你在現場是否有聞到酒味？）沒有，因為
      對方沒有下車，所以我沒有聞到酒味」等語明確（見同上
      偵查卷第51頁），並於警詢中陳述：「我於10月9 日23時
      25分許，駕駛自小客9398-DV 號，行經登林路67號時（登
      林路往成泰路），突然有一部2E-8230 號自小客車，車速
      非常的快，從對向車道駛入我的車道，擦撞我的左前門、
      左後門、左後葉子板，事發後對方有停車但沒有下車查看
      ... 」等語明確（見同上偵查卷第8 頁），證人上開所述
      關於異議人肇事之時間，及當時未經酒測部分均核與異議
      人所陳相符，是以異議人駕駛車輛及肇事之時間確非裁決
      書上所載之98年10月10日凌晨3 時10分許，且當時異議人
      並未經實施酒測等情，應堪認定。
（二）次查，舉發本件違規之臺北縣政府警察局蘆洲分局警員並
      未於上揭肇事時間對異議人實施酒測，而係嗣後於異議人
      住處查獲異議人後，始帶同異議人至警局實施酒測乙節，
      亦經證人即開立舉發通知單之臺北縣政府警察局蘆洲分局
      德音派出所警員蘇義超於偵查中具結證述：「（問：甲○
      ○是何時來警局酒測？）98年10月10日清晨3 時」、「（
      問：甲○○當場跑掉，你們是如何查到甲○○？）因為我
      們查到之後，她籍設在八里，後來是被害人回家之後，在
      他們家的停車場發現甲○○的車輛，才通知我們，我們的
      巡邏人員才將甲○○帶到派出所，之後才做酒測」等語明
      確（見同上偵查卷第51頁），亦核與異議人前開所述相符
      ，是以異議人於上開駕駛車輛及肇事當場並未經實施酒測
      ，於肇事後約3 小時後始經警於異議人住處查獲而實施酒
      測等情，亦堪予認定。
（三）綜上，本件異議人經實施酒測之時間既係於98年10月10日
      凌晨3 時10分許，與其駕駛車牌號碼2E-8230 號自用小客
      車，與黃明宏所駕駛之車牌號碼9398-DV 號自用小客車發
      生車禍之98年10月9 日23時25分許不相符合，且相隔已超
      過3 小時；再者，異議人經查獲時未正在駕駛車輛或乘坐
      於車輛中，是本件異議人之酒精濃度測試值雖已達0.6MG/
      L ，然其既非車禍當場或異議人駕駛車輛當時所測得，且
      異議人已返抵家門一段時間，縱異議人自承確曾於駕駛上
      開車輛前數小時有飲用酒類之行為，惟上開酒測值既無法
      排除可能係異議人返家後另為飲酒所致，自不得據以認定
      該測試值即係異議人駕駛車輛時之酒精濃度，且異議人本
      件經舉發酒後駕車行為所涉之刑事案件部分，亦經臺灣板
      橋地方法院檢察署檢察官於98年12月10日以98年度偵字第
      29825 號認犯罪嫌疑不足而為不起訴處分確定，有臺灣高
      等法院被告前案紀錄表1 件及上開不起訴處分書在卷可佐
      ，故異議人上開所辯，即非無據。此外，本院復查無其他
      積極證據足以認定異議人確有酒精濃度超過規定標準仍駕
      駛車輛之行為，揆諸前揭說明，自應為異議人有利之認定
      。
五、綜上所述，本件依現有之積極證據，尚不足以認定異議人確
    有「汽車駕駛人酒精濃度超過規定標準（0.55MG/L以上）」
    之違規情事，原處分機關遽為裁罰，尚有未洽。異議人聲明
    異議為有理由，應將原處分撤銷，另諭知異議人不罰。
據上論斷，應依道路交通案件處理辦法第20條前段，裁定如主文
。
中    華    民    國    98    年    12    月    29    日
                  交通法庭          法  官  吳幸娥
以上正本證明與原本無異
如不服本裁定應於送達後5日內向本院提出抗告狀
                                    書記官  黃頌棻
中    華    民    國    98    年    12    月    29    日

司法院資訊處製作；財團法人民間司法改革基金會備份。
